臺灣臺南地方法院刑事判決　
111年度交簡上字第177號
上  訴  人
即  被  告  黃譯鋒



選任辯護人  許光承律師(法扶律師)
上列上訴人即被告因過失傷害案件，不服本院111年度交簡字第2
241號中華民國111年6月28日第一審刑事簡易判決（起訴案號：1
11年度調偵字第150號），提起上訴，本院管轄之第二審合議庭
判決如下：
    主  文
上訴駁回。
    事實及理由
一、本案經本院審理結果，認原審以上訴人即被告黃譯鋒犯過失
    傷害罪，依刑事訴訟法第449條第2項、第454條第2項，刑法
    第284條前段、第41條第1項前段，刑法施行法第1條之1規定
    ，量處拘役40日，並諭知如易科罰金，以新臺幣(下同)1,00
    0元折算1日，經核認事用法並無不合，量刑亦稱妥適，應予
    維持，並引用第一審刑事簡易判決記載之事實、證據及理由
    （詳如附件）。
二、被告上訴意旨略以：被告罹有非特定的雙相情緒障礙症，本
    件案發時尚有行動不便之身心障礙項目，上開徵狀雖不必然
    與案件之發生具相關性，惟確屬有可憫之情，原審就此部分
    未予詳加審究，其量刑恐有疑慮；此外，被告對其行為致告
    訴人受有如附件所載之傷勢深切悔誤，也竭誠願與被害人達
    成和解，僅係因告訴人求償之金額過高，超出被告之經濟能
    力所能負擔，而告訴人亦已提起刑事附帶民事訴訟為民事求
    償，並非被告未能正視己非、態度惡劣，是原審之量刑容有
    再審酌之餘地云云(見交簡上卷第5至7頁)。　
三、惟按量刑之輕重及緩刑之宣告，係事實審法院得依職權自由
    裁量之事項，茍已斟酌刑法第57條各款所列情狀而未逾越法
    定刑度，則不得遽指為違法；又刑罰之量定屬法院自由裁量
    之職權行使，但仍應審酌刑法第57條所列各款事由及一切情
    狀，為酌量輕重之標準，並非漫無限制，在同一犯罪事實與
    情節，如別無其他加重或減輕之原因，下級法院量定之刑，
    亦無過重或失輕之不當情形，則上級法院對於下級法院之職
    權行使，原則上應予尊重（最高法院72年台上字第6696號判
    例意旨、85年度台上字第2446號判決意旨可資參照）。經查
    ，原審判決關於科刑部分，已於理由內說明其審酌之量刑事
    由（見附件事實及理由欄二、㈡），而就被告本案所犯量處
    拘役40日，並未逾法定刑度，且合乎法律之目的，無違反比
    例原則、平等原則、公平正義等濫用量刑權限之情形，於國
    家刑罰權在本案實踐個別正義而言，尚屬罪刑相當，並無輕
    重失衡之情形，依法尚無違誤。被告及辯護人雖執前詞提起
    上訴，惟被告於偵查中即曾主張自己罹有雙相情緒障礙症，
    並提出其身心障礙手冊為證(見偵一卷第39、43頁)，原審就
    量刑部分復已審酌被告之過失程度、情節、智識程度、家庭
    經濟狀況等刑法第57條量刑因子事項，應已充分考量上情，
    並無上訴意旨所指量刑過重或漏未審酌其身心狀況之情事。
    至被告雖表示有誠意與告訴人和解，係因告訴人請求金額過
    高始未達成和解，然經原審安排被告與告訴人進行調解，經
    協商後，被告表示願意賠償告訴人26萬元，經告訴人同意後
    ，被告又反悔，有本院刑事庭調解案件進行單在卷可憑(見
    交易卷第31頁)，且迄至本院辯論終結前仍未能與告訴人達
    成和解，可認原審此部分量刑基礎並無變動，應予維持。從
    而，被告及辯護人提起上訴指摘原審量刑過重，請求減輕其
    刑等語，核無理由，自應予以駁回。
四、末按第二審被告經合法傳喚，無正當之理由不到庭者，得不
    待其陳述，逕行判決，刑事訴訟法第371條定有明文。又對
    於簡易判決處刑不服而上訴者，得準用上開規定，刑事訴訟
    法第455條之1第3項規定甚明。被告經本院合法傳喚，有本
    院送達證書在卷可憑(見本院交簡上卷第63、65頁），其於
    審判期日無正當理由未到庭，本院爰不待其陳述，逕為一造
    辯論判決。　　　　
據上論斷，應依刑事訴訟法第455條之1第1項、第3項、第368條
、第371條、第373條，判決如主文。
本案經檢察官蔡宜玲提起公訴，檢察官黃榮加到庭執行職務。
中　　華　　民　　國　　111 　年　　12　　月　　15　　日
                  刑事第六庭  審判長法　官　鍾邦久
                                    法  官　黃琴媛
                                    法  官　孫淑玉
以上正本證明與原本無異。
不得上訴。
　　　　　　　　　　　　　　　　　　書記官　洪千棻
中　　華　　民　　國　　111 　年　　12　　月　　15　　日
附錄本案論罪科刑法條：
中華民國刑法第284條
因過失傷害人者，處1年以下有期徒刑、拘役或10萬元以下罰金
；致重傷者，處3年以下有期徒刑、拘役或30萬元以下罰金。

【附件】
臺灣臺南地方法院刑事簡易判決
111年度交簡字第2241號
公　訴　人　臺灣臺南地方檢察署檢察官
被　　　告　黃譯鋒　男(民國00年0月00日生)
　　　　　　　　　　身分證統一編號：Z000000000號
　　　　　　　　　　住○○市○○區○○路0段000巷00弄0號
　　　　　　　　　　居臺中市○○區○○路0段000號
上列被告因過失傷害案件，經檢察官提起公訴（111年度調偵字
第150號），被告自白犯罪，本院認為宜以簡易判決處刑，裁定
改以簡易判決處刑如下：
    主  文
黃譯鋒過失傷害人，處拘役肆拾日，如易科罰金，以新臺幣壹仟
元折算壹日。
    事實及理由
一、本件犯罪事實及證據，均引用附件檢察官起訴書之記載。
二、論罪科刑：
㈠、核被告黃譯鋒所為，係犯刑法第284條前段之過失傷害人罪。
    被告於肇事後，在報案人或勤指中心轉來資料未報明肇事人
    姓名而處理人員前往現場處理時，在場並當場承認為肇事人
    ，此有臺南市政府警察局第一分局交通分隊道路交通事故肇
    事人自首情形紀錄表在卷可查（警卷第29頁），則被告在犯
    罪未遭發覺之前，主動承認肇事而受裁判，合乎刑法第62條
    前段所指對於未發覺之罪自首而受裁判之要件，爰依刑法第
    62條前段規定減輕其刑。
㈡、爰審酌被告臨時停車或停車，開啟車門時，疏未遵守道路交
    通規範，以致與告訴人陳偉修騎乘之機車發生碰撞，並導致
    告訴人受有如附件犯罪事實欄所載之傷害，實屬不該；復審
    酌告訴人所受傷勢、並考量被告與告訴人迄今未能達成和解
    或成立調解、被告於事故發生後之態度，及被告之過失程度
    、犯罪情節；兼衡被告之智識程度，家庭經濟狀況等一切情
    狀，量處如主文所示之刑，並諭知易科罰金之折算標準，以
    示懲儆。
三、依刑事訴訟法第449條第2項、第454條第2項，刑法第284條
    前段、第62條前段、第41條第1項前段，刑法施行法第1條之
    1第1項，判決如主文。
四、如不服本判決，得於判決送達之日起20日內，以書狀敘述理
    由，向本院合議庭提起上訴。
本案經檢察官蔡宜玲提起公訴，檢察官陳擁文到庭執行職務。　
中　　華　　民　　國　　111 　年　　6 　　月　　28　　日
                  刑事第十二庭  法  官  陳嘉臨
以上正本證明與原本無異。
                                書記官  楊意萱　　　　　
中　　華　　民　　國　　111 　年　　6 　　月　　28　　日
附錄法條: 　　　　　　　　　 
中華民國刑法第284條
因過失傷害人者，處1年以下有期徒刑、拘役或10萬元以下罰金
；致重傷者，處3年以下有期徒刑、拘役或30萬元以下罰金。

臺灣臺南地方檢察署檢察官起訴書
                                    111年度調偵字第150號
　　被　　　告　黃譯鋒　男　23歲（民國00年0月00日生）
　　　　　　　　　　　　住○○市○○區○○路0段000巷00弄
　　　　　　　　　　　　　0號
　　　　　　　　　　　　居臺中市○○區○○路0段000號
　　　　　　　　　　　　國民身分證統一編號：Z000000000號
　　選任辯護人　陳慈鳳律師（法律扶助基金會）
上列被告因過失傷害案件，業經偵查終結，認應提起公訴，茲將
犯罪事實及證據並所犯法條分敘如下：
　　　　犯罪事實
一、黃譯鋒於民國109年12月30日11時20分許，駕駛車牌號碼000
    0-00號自用小客車，在臺南市○區○○路00號對面停車格由東
    往西方向路邊停車時，本應注意汽車停車，汽車駕駛人開啟
    車門時，應注意行人、其他車輛，並讓其先行，而依當時天
    候晴、日間自然光線、柏油路面乾燥無缺陷、道路上無障礙
    物且視距良好等客觀情狀，及其智識、能力，又無不能注意
    之特別情事，竟疏未注意及此，貿然開啟左前車門，適有陳
    偉修騎乘車牌號碼000-000號普通重型機車沿崇善路同向行
    駛至該處，閃避不及而發生碰撞，致陳偉修受有右側食指遠
    端指骨骨折、右側食指開放性傷口、右上臂擦挫傷之傷害。
二、案經陳偉修訴由臺南市政府警察局第一分局報告偵辦。
　　　　證據並所犯法條
一、證據清單及待證事實
編 號 證  據  名  稱 待  證  事  實 ㈠ 被告黃譯鋒於警詢及偵查中之供述 被告開啟車門時，與告訴人陳偉修所騎乘之機車發生碰撞之事實。 ㈡ 告訴人陳偉修於警詢及偵查中之指訴 被告於上揭時、地開啟車門，而與告訴人發生碰撞，致告訴人受有傷害之事實。 ㈢ 道路交通事故現場圖、道路交通事故調查報告表（一）（二）各1份、現場照片21張 本案交通事故發生時之天候、光線、路況等現場情形，及雙方行車方向、路線、車輛碰撞部位及受損情形，可佐證上揭犯罪事實。 ㈣ 台南市立醫院診斷證明書1紙 告訴人於本案交通事故發生當日就醫，經診斷受有如犯罪事實欄所載之傷害之事實。 ㈤ 臺南市車輛行車事故鑑定會鑑定意見書南鑑0000000案1紙 佐證被告開啟車門未注意後方車輛，為肇事原因之事實。 
二、按汽車停車，汽車駕駛人開啟車門時，應注意行人、其他車
    輛，並讓其先行，道路交通安全規則第112條第5項第3款定
    有明文。被告開啟車門時，原應注意上揭道路交通安全規定
    ，而依卷附道路交通事故調查報告表（一）之記載及現場照
    片所示，本案交通事故發生時，天候晴，日間自然光線，路
    面為乾燥無缺陷之柏油路面，道路上無障礙物且視距良好，
    則依當時之天候、光線、路況及被告之智識、能力，均無不
    能注意之特別情形，然被告竟驟然開啟左前車門，致告訴人
    陳偉修閃避不及，以致肇事，被告之駕駛行為有過失甚明；
    又告訴人因本案交通事故而受有上述傷害，有前揭診斷證明
    書附卷可稽；足認被告之過失駕駛行為，與告訴人之傷害結
    果間，具有相當因果關係。綜上所述，被告罪嫌堪以認定。
三、核被告所為，係犯刑法第284條前段之過失傷害罪嫌。
四、依刑事訴訟法第251條第1項提起公訴。
　  此　致
臺灣臺南地方法院
中　　華　　民　　國　  111 　年　   4 　 月　  18　　日
                              檢察官   蔡 宜 玲         
本件證明與原本無異　　　　　　　　　　　　　　　　　　　
中　　華　　民　　國　  111 　年　   4 　 月　  21　　日
                              書記官   丁 銘 宇 
附錄本案所犯法條全文：
中華民國刑法第284條
因過失傷害人者，處 1 年以下有期徒刑、拘役或 10 萬元以下
罰金；致重傷者，處 3 年以下有期徒刑、拘役或 30 萬元以下
罰金。